【裁判字號】    99,台上,4307
【裁判日期】    990708
【裁判案由】    強盜
【裁判全文】
最高法院刑事判決            九十九年度台上字第四三０七號
上  訴  人  甲○○
選任辯護人  吳臺雄律師
上列上訴人因強盜案件，不服台灣高等法院高雄分院中華民國九
十九年四月二十八日第二審判決（九十八年度上訴字第一八二九
號，起訴案號：台灣高雄地方法院檢察署九十七年度偵字第一七
四六二號），提起上訴，本院判決如下：
    主  文
上訴駁回。
    理  由
按刑事訴訟法第三百七十七條規定，上訴於第三審法院，非以判
決違背法令為理由，不得為之。是提起第三審上訴，應以原判決
違背法令為理由，係屬法定要件。如果上訴理由書狀並未依據卷
內訴訟資料，具體指摘原判決不適用何種法則或如何適用不當，
或所指摘原判決違法情事，顯與法律規定得為第三審上訴理由之
違法情形，不相適合時，均應認其上訴為不合法律上之程式，予
以駁回。本件原判決綜合全部卷證資料，認定上訴人甲○○有如
其事實欄所載之強盜犯行，已詳敘所憑之證據與認定之理由；對
於上訴人辯稱未持槍（無法證明具殺傷力）或汽車杖鎖向被害
人乙○○、邱凱男強索財物，乙○○係自願借款或支借薪資以賠
償手錶及小客車保險桿遭擦撞之費用；其如有強盜，何須繳付停
車費、乙○○何以未於獨處時逃脫求援，而邱凱男關於上訴人有
否強押乙○○取款之證述不一，難以採信云云，為不足採，亦依
調查所得證據詳予指駁、說明。因認上訴人犯行明確，而撤銷第
一審之科刑判決，改判除被訴民國九十七年四月二十九日恐嚇取
財部分諭知無罪外，其餘仍變更檢察官起訴法條，依想像競合犯
，從一重論處上訴人犯攜帶兇器強盜罪刑，該部分由形式上觀察
，無足以影響判決結果之違法情形存在。上訴意旨略以：(一)、系
爭拐杖鎖及槍枝均未扣案，原判決僅憑乙○○、邱凱男片面指訴
，推論其有攜帶兇器犯強盜之罪，採證違法；證人張維安證稱致
乙○○成傷之鈍器，是否即為原判決論罪之兇器？非無疑義。(二)
、乙○○關於交付皮包、手機之時點、有無所指槍枝、有否遭上
訴人以拐杖鎖毆打、質押手錶已送鑑定等陳述，或前後不一，或
與其女友及邱凱男之證述不相符合，且未留下鑑定友人之聯絡方
式，其陳述已有瑕疵可指；依據卷附通聯紀錄，期間乙○○曾獨
處，未趁隙對外求援，不合常情，原判決謂因乙○○平日個性軟
弱所致云云，乃以推測、擬制認定上訴人犯罪，難謂適法；上訴
人離去時尚繳交停車費，足徵無持槍強盜；邱凱男對上訴人有否
強押乙○○取款供述不一，且既已拒絕交付財物，上訴人究否有
持槍致其主觀上遭壓制而無法抗拒？原判決未查，遽認上訴人所
為客觀上已致邱凱男不能抗拒，自嫌速斷等語。惟查：(一)、犯罪
事實之認定、證據之取捨及證明力之判斷，俱屬事實審法院之職
權，苟其取捨判斷不違背經驗法則與論理法則，即不能指為違法
。又證人之供述前後稍有不符或相互間有所歧異，究竟何者為可
採，事實審法院非不可本於經驗法則與論理法則，斟酌其他情形
，作合理之比較，定其取捨，若其基本事實之陳述與真實性無礙
時，仍非不得予以採信，非謂一有不符或矛盾，即認其全部均不
可採。本件原判決已詳細說明非依憑證人即被害人乙○○、邱凱
男之證詞為認定上訴人犯罪之唯一證據，且就上訴人供承向乙○
○索討手錶未果，經乙○○交付向蔡豐隆借得之新台幣（下同）
三千元及停車場收費亭抽屜內之一萬四千元等款項，於向林鯤賀
取款時遭查獲，期間曾毆打乙○○等供詞，證人蔡豐隆、郭玉妝
、林鯤賀、趙玲君、張維安分別於偵審之證詞，佐以卷附相關小
客車進出停車場之圖像、診斷證明書、病歷及受傷照片等證據資
料，參互勾稽判斷，於理由內逐一論述剖明其採證認事之理由，
且就採納乙○○供述上訴人取槍情節，摒棄上訴人否認犯罪之各
辯解，第一審法院勘驗九十七年四月二十九日停車場收費亭監視
錄影之勘驗筆錄，如何不足為上訴人有利之認定，於理由內詳為
論述、指駁，並敘明本於調查所得之心證，分別定其取捨而為事
實判斷之理由，所為論斷及說明，無違經驗法則與論理法則，且
屬事實審法院取捨證據職權之適法行使，尚難漫指為違法；原判
決並未認定上訴人於九十七年四月二十八日晚間已著手強盜犯行
，併已敘明依憑證人趙玲君、郭玉妝於偵查之證詞，佐以乙○○
遭施暴所處情境，乙○○何以消極未對外求援或逃脫，不能執為
上訴人有利認定之理由稽詳，所為論斷，符合論理法則且不違背
社會經驗之合理判斷，無違背法令之情形；原判決並未認定乙○
○有將手錶送鑑情事，未同時說明與判決本旨無關之證據如何不
足採，無理由不備之違法。(二)、刑法第三百二十一條第一項第三
款所謂「兇器」，其種類並無限制，凡客觀上足以對人之生命、
身體、安全構成威脅，具有危險性之器械均屬之。本件原判決以
供犯罪所用之槍枝、拐杖鎖雖未扣案供法院勘驗或送鑑定，乃認
槍枝不具殺傷力，惟外觀已足對人身安全構成威脅而具危險性；
拐杖鎖則質地堅硬，為吾人日常生活經驗可知，若持之朝人體攻
擊，客觀上對於人之生命、身體將造成傷害，因認均屬刑法第三
百二十一條第一項第三款之兇器，要無不合。再原判決已敘明上
訴人有為自己不法所有之意圖，被害人如何遭上訴人施以強暴、
脅迫而強取財物既、未遂，所為已達使被害人不能抗拒之程度等
情之理由稽詳，所為論斷，難認有何違背法令之情形。稽之邱凱
男於第一審已證稱上訴人持槍比劃已引致其畏懼等旨（見第一審
卷(二)第一六０頁），縱其於遭強盜過程拒絕交付財物，無礙上訴
人有強盜犯罪事實之認定，論以攜帶兇器強盜之罪，無適用法則
不當之違誤。此外，上訴意旨，就原審依職權採證認事之適法行
使，或就原判決已說明事項，專憑己見，泛指為違法，且為單純
事實之爭執，或與判決本旨無關之枝節問題為事實之爭辯，俱非
適法之第三審上訴理由，應認其該部分之上訴為不合法律上之程
式，予以駁回。
據上論結，應依刑事訴訟法第三百九十五條前段，判決如主文。
中    華    民    國  九十九  年    七    月    八    日
                      最高法院刑事第十一庭
                          審判長法官  石  木  欽
                                法官  段  景  榕
                                法官  周  煙  平
                                法官  黃  正  興
                                法官  林  錦  芳
本件正本證明與原本無異
                                      書  記  官
中    華    民    國  九十九  年    七    月   十三   日
                                                      K

司法院資訊處製作；財團法人民間司法改革基金會備份。
